臺灣臺北地方法院刑事判決
111年度審訴字第1098號
公  訴  人  臺灣臺北地方檢察署檢察官
被      告  吳瑋傑

上列被告因洗錢防制法等案件，經檢察官提起公訴（111年度偵
字第8504號），被告於本院準備程序中就被訴事實為有罪之陳述
，經本院合議庭裁定由受命法官獨任逕以簡式審判程序審理，判
決如下：
    主  文
吳瑋傑犯三人以上共同詐欺取財罪，處有期徒刑壹年；未扣案犯
罪所得新臺幣貳仟元沒收，於全部或一部不能沒收或不宜執行沒
收時，追徵其價額。。
    事  實
一、吳瑋傑於民國110年10月26日前某時，因缺錢花用，經友人
    「黃昱銨」介紹，加入成員包含「黃昱銨」及其他真實姓名
    、年籍均不詳之成年人，以對一般民眾實施詐術為手段，具
    有持續性、牟利性及結構性之詐欺集團犯罪組織，從事收取
    金融帳戶提款卡、存摺等帳戶資料再轉交其他成員之「取簿
    手」工作（吳瑋傑參加此詐騙集團所犯參加犯罪組織犯行，
    應於其參加同一詐騙集團最先繫屬之臺灣士林地方法院111
    年度審金訴字第152號案件審認），吳瑋傑與「黃昱銨」、
    真實姓名與年籍不詳且身穿灰色上衣男子（下稱灰衣男子）
    及所屬詐騙集團其他成年人成員間，共同基於三人以上意圖
    為自己不法所有詐欺取財之犯意聯絡，先由該詐欺集團不詳
    成員向鄭朝鴻（所涉幫助詐欺及洗錢犯行，另經臺灣屏東地
    方檢察署檢察官以111年度偵字第1268號提起公訴）徵用其
    設於第一商業銀行帳戶（帳號：00000000000000號，下稱第
    一銀行帳戶）、華南商業銀行帳戶（帳號：00000000000000
    0號，下稱華南銀行帳戶），鄭朝鴻遂依約將裝有上開帳戶
    存摺及提款卡之包裹寄至統一超商原中門市。吳瑋傑即依詐
    騙集團不詳成員指示，於110年10月26日上午10時51分許，
    前往臺北市中山區中原街某巷弄處待命，先由同詐騙集團成
    員之上開灰衣男子前往統一超商原中門市領取包裹，並於同
    日上午10時55分許，將該包裹在超商外路邊交予吳瑋傑，由
    吳瑋傑開拆包裹取出上開存摺及提款卡，並依指示將該存摺
    及提款卡放置在指定之地點，供其他不詳成員前來收取。嗣
    該不詳詐欺集團成員即佯裝為「陶板屋」桃園三民店員工，
    於110年11月26日下午5時47分許，撥打電話予楊繪玉，佯稱
    ：因公司錯誤設定，將楊繪玉設定成每月扣款新臺幣（下同
    ）2萬元之高級會員，需依銀行行員指示操作網路銀行，始
    可取消交易云云，致楊繪玉陷於錯誤，依指示於110年11月2
    6日下午6時31分許，匯款9萬9,999元至上開華南銀行帳戶；
    於同日下午6時32分許，匯款9萬9,999元至上開第一銀行帳
    戶，旋遭吳瑋傑所屬詐欺集團其他不詳成員提領一空再循序
    上繳，以此方式將贓款分層包裝增加查緝難度，而隱匿犯罪
    所得去向。　　
二、案經楊繪玉訴由臺北市政府警察局中山分局報告臺灣臺北地
    方檢察署檢察官偵查起訴。　　
    理  由
一、本件被告吳瑋傑所犯均係死刑、無期徒刑、最輕本刑為3年
    以上有期徒刑以外之罪，其於準備程序進行中就被訴事實為
    有罪之陳述，經受命法官告知簡式審判程序之旨，並聽取當
    事人之意見後，本院合議庭認無不得或不宜改依簡式審判程
    序進行之情形，爰依刑事訴訟法第273條之1第1項、第284條
    之1規定，裁定由受命法官獨任進行簡式審判程序。又本件
    所引屬於審判外陳述之傳聞證據，依同法第273條之2規定，
    不受第159條第1項關於傳聞法則規定之限制，依法有證據能
    力，合先敘明。
二、首揭犯罪事實，業據被告於本院審理時坦承不諱（見審訴卷
    第57頁、第98頁、第101頁），核與證人即提供帳戶者鄭朝
    鴻及告訴人楊繪玉於警詢陳述情節一致（見偵卷第10頁至第
    13頁、第103頁至第109頁），並有攝得被告收取首揭帳戶提
    款卡及存摺之監視錄影翻拍照片（見第31頁至第45頁）、鄭
    朝鴻第一銀行帳戶及華南銀行帳戶歷史交易明細資料（見審
    訴卷第79頁至第81頁、第89頁），鄭朝鴻所提貨態查詢系統
    頁面、寄件收據、與詐欺集團間通訊軟體LINE對話畫面翻拍
    照片（見偵卷第19頁至第29頁）、告訴人所提陳報單、受理
    各類案件紀錄表、內政部警政署反詐騙諮詢專線紀錄表、受
    理詐騙帳戶通報警示簡便格式表、金融機構聯防機制通報單
    、交易明細、與詐欺集團通聯紀錄翻拍照片（見偵卷第99頁
    至第101頁、第111頁至第113頁、第119頁至第121頁、第127
    頁至第129頁、第131頁、第137頁至第139頁）在卷可稽，堪
    認被告上開任意性自白與事實相符，資可採為認定事實之依
    據。綜上，本件事證明確，被告首揭犯行，堪以認定，應予
    依法論科。　　
三、論罪科刑：　　　
　㈠按詐欺集團成員彼此間，雖因分工不同，未必均認識或確知
    彼此參與分工細節，然既各自參與詐騙集團取得被害人財物
    全部犯罪計劃之一部分行為，相互利用，以共同達成不法所
    有之犯罪目的，未逾越合同意思之範圍，自應共負其責。查
    本案先由被告所屬詐騙集團不詳成員向鄭朝鴻徵用首揭帳戶
    提款卡及密碼，灰衣男子前往超商收取裝有該帳戶提款卡及
    存摺之包裹並交予被告，被告再依指示開拆包裹將其內存摺
    及提款卡放置指定地點，嗣所屬詐騙集團不詳成員對楊繪玉
    進行詐騙，楊繪玉依指示匯入上開帳戶，再由同集團其他成
    員提領其內款項上繳，其等間相互利用，形成三人以上之犯
    罪共同體，且贓款流向之分層包裝設計中，詐騙集團成員從
    他人金融帳戶提領金錢行為即已增加追查贓款去向之困難度
    ，而屬隱匿贓款去向之洗錢行為。
　㈡核被告所為，均係犯刑法第339條之4第1項第2款之三人以上
    共同犯詐欺取財罪及洗錢防制法第2條第2款隱匿特定犯罪所
    得之去向而依同法第14條第1項論處之洗錢罪。按共同實行
    犯罪行為之人，在合同意思範圍以內，各自分擔犯罪行為之
    一部，相互利用他人之行為，以達其犯罪之目的者，即應對
    於全部所發生之結果，共同負責，不問犯罪動機起於何人，
    亦不必每一階段犯行，均經參與（最高法院107年度台上字
    第4661號判決意旨可資參照）。被告雖非直接從事撥打電話
    對被害人施詐或提領贓款之行為，然其既擔任該詐欺集團「
    取簿手」之工作，且依其所陳，其經「黃昱銨」介紹加入通
    訊軟體TELGRAM群組，群組內包含「黃昱銨」在內有很多人
    ，有人會叫其收取包裹等語（見審訴卷第57頁），可見被告
    與所屬詐騙集團關係緊密，其為遂行本案犯行不可或缺之角
    色，從而被告、「黃昱銨」、灰衣男子及所屬詐騙集團其他
    成員間，就本案各次犯行均具犯意聯絡及行為分擔，應論以
    共同正犯。準此，起訴書認被告係幫助犯刑法第339條第1項
    詐欺取財罪及洗錢防制法第14條第1項洗錢罪，尚有未洽，
    惟因起訴之基本社會事實同一，復經本院當庭告知被告涉犯
    罪名供檢察官及被告辯論（見審訴卷第57頁、第98頁），自
    得依法變更起訴法條。
　㈢按想像競合犯之處斷刑，本質上係「刑之合併」，其所謂從
    一重處斷，乃將想像競合犯組成之評價上數罪，合併為科刑
    一罪，其所對應之刑罰，亦合併其評價上數罪之數法定刑，
    而為一個處斷刑。易言之，想像競合犯侵害數法益者皆成立
    犯罪，論罪時必須輕、重罪併舉論述，同時宣告所犯各罪名
    ，包括各罪有無加重、減免其刑之情形，亦應說明論列，量
    刑時併衡酌輕罪部分量刑事由，評價始為充足，然後依刑法
    第55條規定「從一重處斷」，非謂對於其餘各罪可置而不論
    。因此，法院決定處斷刑時，雖以其中最重罪名之法定刑，
    做為裁量之準據，惟於裁量其輕重時，仍應將輕罪合併評價
    在內。查洗錢防制法第16條第2項規定：「犯前2條之罪，在
    偵查或審判中自白者，減輕其刑」，被告就本件所犯隱匿犯
    罪所得去向之洗錢犯行，於本院審理時坦承不諱，業如前述
    ，是就被告所犯洗錢防制法部分，原應減輕其刑，然依照前
    揭罪數說明，被告就上開犯行係從一重論處之三人以上共同
    詐欺取財罪，然就被告此部分想像競合輕罪得減刑部分，本
    院於依刑法第57條量刑時，將併予審酌，附此敘明。
　㈣被告於107年間因犯施用第二級毒品罪，經臺灣新北地方法院
    以107年度簡字第6111號判決判處有期徒刑2月確定，嗣於10
    7年12月25日易科罰金執行完畢，有臺灣高等法院被告前案
    紀錄表1份可稽。是被告於有期徒刑執行完畢後5年以內，故
    意再犯本案最重本刑為有期徒刑以上之刑之罪，固構成累犯
    ，惟本院審酌被告前所犯係施用第二級毒品罪，與本件所犯
    各罪之罪名、罪質不同，難認被告具有主觀上特別惡性或對
    刑罰反應力薄弱，參諸司法院釋字第775號解釋意旨，不予
    加重其刑。
　㈤爰審酌近年我國治安飽受詐騙集團威脅，民眾受騙案甚多，
    受騙者辛苦積累之積蓄於一夕之間化為烏有，甚衍生輕生或
    家庭失和之諸多不幸情事，社會觀念對詐騙集團極其痛惡，
    縱經立法者修法提高此類詐欺犯罪之法定刑度為1年以上7年
    以下之有期徒刑，民間主張應再提高法定刑度之聲浪仍未停
    歇，被告不思以正當途徑賺取財物，加入詐騙集團負責收取
    人頭帳戶提款卡及存摺等帳戶資料，遂行洗錢及三人以上共
    同詐欺取財犯行，非但使告訴人財物受損，更造成一般民眾
    人心不安，嚴重危害社會治安。復參以被告犯後坦認犯行，
    暨被告於本院審理時陳稱：二技肄業之最高學歷，從事行銷
    公關工作，月薪約3萬元至5萬元，無需扶養之親屬等語（見
    審訴卷第102頁）之智識程度及家庭經濟狀況，暨其各次犯
    行之犯罪手段、所生危害等一切具體情狀，量處被告如主文
    所示之刑。
四、沒收：
  ㈠按洗錢防制法第18條第1項前段：犯第14條之罪，其所移轉、
    變更、掩飾、隱匿、收受、取得、持有、使用之財物或財產
    上利益應予沒收之規定，固為刑法關於沒收之特別規定，應
    優先適用，至若上開特別沒收規定所未規範之補充規定，諸
    如追徵價額、例外得不宣告或酌減沒收或追徵等情形，洗錢
    防制法並無明文規定，應認即有刑法總則相關規定之適用。
　㈡查被告與其他共同正犯於本案合力隱匿詐騙贓款之去向，為
    其等於本案所隱匿之財物，本應全數依洗錢防制法第18條第
    1項前段規定，於被告本案所犯之各罪之主文內宣告沒收。
    然被告於偵訊時陳稱其領取包裹每天報酬僅約2,000元至3,0
    00元等語（見偵卷第149頁），故如對被告沒收所屬詐騙集
    團全部隱匿去向之金額，有過苛之虞，爰依刑法第38條之2
    第2項規定不予宣告沒收或追徵。然經估算被告於本案確實
    獲得報酬2,000元，屬於被告該犯行犯罪所得，應依刑法第3
    8條之1第1項前段規定，於所對應之罪之主文內宣告沒收，
    並依同條第3項規定，諭知於全部或一部不能沒收或不宜執
    行沒收時，追徵其價額。至被告本案收取之提款卡，固屬於
    犯罪所得，然已交予其他共犯使用，且無證據足認被告具有
    共同處分權限，爰不予宣告沒收、追徵，附此指明。　　
據上論斷，應依刑事訴訟法第273條之1第1項、第299條第1項前
段，判決如主文。
本案經檢察官鄭東峯提起公訴，檢察官翁珮嫻到庭執行職務。
中　　華　　民　　國　　111 　年　　8 　　月　　25　　日
                  刑事第二十庭   法  官  宋恩同
以上正本證明與原本無異。
如不服本判決應於收受送達後20日內向本院提出上訴書狀，並應
敘述具體理由；其未敘述上訴理由者，應於上訴期間屆滿後20日
內向本院補提理由書（均須按他造當事人之人數附繕本）「切勿
逕送上級法院」。告訴人或被害人如對於本判決不服者，應具備
理由請求檢察官上訴，其上訴期間之計算係以檢察官收受判決正
本之日期為準。因疫情而遲誤不變期間，得向法院聲請回復原狀
。
                                書記官  黃勤涵
中　　華　　民　　國　　111 　年　　8 　　月　　26　　日
附錄本案論罪科刑法條全文：
刑法第339條之4：
犯第339條詐欺罪而有下列情形之一者，處1年以上7年以下有期
徒刑，得併科1 百萬元以下罰金：
一、冒用政府機關或公務員名義犯之。
二、三人以上共同犯之。
三、以廣播電視、電子通訊、網際網路或其他媒體等傳播工具，
    對公眾散布而犯之。
前項之未遂犯罰之。

洗錢防制法第14條：
有第二條各款所列洗錢行為者，處七年以下有期徒刑，併科新臺
幣五百萬元以下罰金。
前項之未遂犯罰之。
前二項情形，不得科以超過其特定犯罪所定最重本刑之刑。

洗錢防制法第2條：
本法所稱洗錢，指下列行為：
一、意圖掩飾或隱匿特定犯罪所得來源，或使他人逃避刑事追訴
    ，而移轉或變更特定犯罪所得。
二、掩飾或隱匿特定犯罪所得之本質、來源、去向、所在、所有
    權、處分權或其他權益者。
三、收受、持有或使用他人之特定犯罪所得。　　　
　　操作於右列時間匯款右列金額至右列帳戶。